臺灣臺南地方法院民事判決　　　　　　　 100年度訴字第35號
原　　　告　臺灣土地銀行股份有限公司
法定代理人　蘇樂明
訴訟代理人　莫忠俊
被　　　告　呂瓊來即呂楚瑤之繼.
被　　　告　呂嘉來即呂楚瑤之繼.
被　　　告　呂幸來即呂楚瑤之繼.
被　　　告　呂鈺來即呂楚瑤之繼.
被　　　告　鄭呂瑞芝即呂楚瑤之.
上列當事人間請求給付借款事件，經本院於民國100年5月17日言
詞辯論終結，判決如下：
    主  文
被告應連帶給付原告新臺幣伍拾萬仟伍佰拾元，及自民國
九十九年五月十一日起至清償日止，按週年利率百分之二點零三
五計算之利息，暨自民國九十九年六月十一日起至清償日止，逾
期在六個月以內者，按上開利率百分之十，逾期超過六個月者，
按上開利率百分之二十計算之違約金。
原告其餘之訴駁回。
訴訟費用新台幣伍仟伍佰壹拾元由被告連帶負擔。
    事實及理由
壹、程序方面：
    按訴狀送達後，原告不得將原訴變更或追加他訴。但請求之
    基礎事實同一者、不甚礙被告之防禦及訴訟之終結者，不在
    此限，民事訴訟法第255條第1項第2、7款分別定有明文。本
    件原告對被告呂瓊來、訴外人呂楚瑤聲請發支付命令，原係
    主張：被告呂楚瑤、呂瓊來應連帶給付原告新台幣（下同）
    503,533元，及自民國99年5月11日起至清償日止，按年息
    2.035％計算之利息，暨自民國99年5月12日起至清償日止，
    逾期在六個月以內者，按上開利率百分之十，逾期超過六個
    月者，按上開利率百分之二十計算之違約金；嗣因被告呂瓊
    來聲明異議，該部分視為起訴，又因該借款人呂楚瑤於聲請
    發支付命令前已死亡，而由被告呂瓊來、呂嘉來、呂幸來、
    呂鈺來、鄭呂瑞芝繼承，原告乃於100年2月22日具狀將訴之
    聲明變更為：被告呂瓊來、呂嘉來、呂幸來、呂鈺來、鄭呂
    瑞芝應連帶給付原告503,533元，及自民國99年5月11日起至
    清償日止，按年息2.035％計算之利息，暨自民國99年5月12
    日起至清償日止，逾期在六個月以內者，按上開利率百分之
    十，逾期超過六個月者，按上開利率百分之二十計算之違約
    金；訴訟費用由被告連帶負擔。就追加被告呂嘉來、呂幸來
    、呂鈺來、鄭呂瑞芝部分，其請求基礎事實與原請求相同，
    且不甚礙被告之防禦及訴訟之終結，核與上開規定相符，其
    訴之追加，為法之所許。
貳、實體方面：
一、原告主張：
（一）緣訴外人即被繼承人呂楚瑤於94年4月11日邀同被告呂瓊
      來為保證人，向原告借款63萬元，約定借款期限為20年，
      即自94年4月11日起至114年4月1日止，約定每期1個月，
      按期平均攤還本息，如有1期未履行，喪失期限利益，視
      為全部到期，除按約定利率計息外，本金自到期日起，利
      息自繳息日起，逾期在6個月以內者，按約定利率百分之
      10，逾期超過6個月者，就超過部分按約定利率百分之20
      計算違約金。詎本件借款自99年5月12日即未繳足應攤還
      本息，迭經催討均未清償，依契約書約定，喪失期限利益
      ，借款視為全部到期，其尚積欠本金503,533元，違約金
      則自到期日起之99年5月12日開始起算。又呂楚瑤已於97
      年12月16日死亡，其繼承人即被告呂瓊來、呂嘉來、呂幸
      來、呂鈺來、鄭呂瑞芝依法對被繼承人其債務，負連帶責
      任，為此，爰依消費借貸、繼承之法律關係，提起本件訴
      訟。
（二）並聲明：
    1.被告呂瓊來、呂嘉來、呂幸來、呂鈺來、鄭呂瑞芝應連帶
      給付原告503,533元，及自民國99年5月11日起至清償日止
      ，按年息2.035％計算之利息，暨自民國99年5月12日起至
      清償日止，逾期在六個月以內者，按上開利率百分之十，
      逾期超過六個月者，按上開利率百分之二十計算之違約金
      。
    2.訴訟費用由被告連帶負擔。
二、被告則以：
（一）被告呂瓊來部分：
    1.被繼承人呂楚瑤是97年過世，一直以來都是伊負擔這個房
      貸，而伊去年5月因生意失敗，才沒有付款。希望原告允
      其分期給付。
    2.保證人確實是伊簽名的。簽約時與被繼承人呂楚瑤一起去
      ，系爭借款契約確是被繼承人本人簽的。房子貸款是因被
      繼承人呂楚瑤搬到新屋，房子是空的，貸款所得是作為裝
      潢之用。被繼承人過世後伊還繼續繳納分期貸款，一直繳
      到99年4月，5月份沒能力才沒繳。
    3.並聲明：請求駁回原告之訴。
（二）被告呂嘉來部分：
    1.原告沒有告訴被告呂瓊來以外的其他被告有本筆貸款未繳
      ，其等不知道有欠銀行款項，所以原告不可以請求利息及
      違約金，訴訟費用要由原告及被告呂瓊來承擔。
    2.被繼承人呂楚瑤過世後，伊有打電話向原告詢問，原告回
      答貸款是繳款正常，因為被告呂瓊來住在那裡，伊認為應
      該是被告呂瓊來要繳，原告應該在逾期未繳時就告知，這
      樣繳利息及違約金才會心甘情願。
    3.並聲明：請求駁回原告之訴。
（三）被告呂幸來部分：
    1.銀行的貸款給一個沒有收入的人也有過失，而且告知我們
      時就是一付要討錢的樣子。銀行不應該找沒有所得的人來
      當保證人。
    2.並聲明：請求駁回原告之訴。
（四）被告呂鈺來部分：
    1.被繼承人呂楚瑤應該還有存款，原告沒有先扣存款，就先
      向其催討，且已事隔半年，責任應由原告承擔。
    2.並聲明：請求駁回原告之訴。
（五）被告鄭呂瑞芝部分：請求駁回原告之訴。
三、得心證之理由：
（一）本件原告主張之前揭事實，業據其提出住宅貸款契約、增
      補條款契約書、帳戶查詢單、利率變動表、本院99年12月
      8 日99南院龍家字第990059307號覆函、戶籍謄本及繼承
      系統表各1件為證。被告對其被繼承人呂楚瑤與原告簽定
      借款契約，及自99年5月起之貸款未清償一節均不爭執，
      堪信原告此部分之主張為真實。
（二）按稱消費借貸者，謂當事人一方移轉金錢或其他代替物之
      所有權於他方，而約定他方以種類、品質、數量相同之物
      返還之契約。借用人應於約定期限內，返還與借用物種類
      、品質、數量相同之物；遲延之債務，以支付金錢為標的
      者，債權人得請求依法定利率計算遲延利息，但約定利率
      較高者，仍從其約定利率；當事人得約定債務人於債務不
      履行時，應支付違約金，民法第474條第1項、第478條前
      段、第233條第1項、第250條第1項分別定有明文。次按繼
      承人自繼承開始時，除本法另有規定外，承受被繼承人財
      產上之一切權利義務。繼承人對於被繼承人之債務，負連
      帶責任。97年1月2日修正公布、同年月4日施行之民法第
      1148條第1項、第1153條第1項分別定有明文。查本件原告
      主張訴外人呂楚瑤邀同被告呂瓊來為保證人向其借款，未
      按期依約清償，而訴外人呂楚瑤於97年12月16日死亡，而
      由被告呂瓊來、呂嘉來、呂幸來、呂鈺來、鄭呂瑞芝繼承
      等情，業如前述。揆諸前揭說明，原告向被告連帶請求積
      欠之借款、利息，自無不合，應予准許。
（三）惟原告與被繼承人呂楚瑤訂立之系爭借款契約，關於違約
      金約定於住宅貸款契約第六條：借款人如遲延還本或付息
      時，本金自到期日起，利息自付息日起，照應還款額，逾
      期六個月（含）以內者，按本借款利率百分之十，逾期超
      過六個月部分，就超過部分，按本借款利率百分之二十計
      算違約金此有該契約書在卷足按（見本院卷第19頁背面）
      。而本件借款本息繳納至99年5月10日為止，下次之還本
      繳息日為99年6月11日，即第一次出現應繳未繳之還本繳
      息日為99年6月11日，此有原告提出帳戶查詢單在卷可憑
      （見本院卷第21頁），故本筆借款因給付遲延而應課以遲
      延還本付息違約金之日期為99年6月11日，原告請求違約
      金應自99年6月11日起算，原告在此範圍內之請求為有理
      由，逾此之請求為無理由。
四、從而，原告依消費借貸及繼承之法律關係，請求被告呂瓊來
    、呂嘉來、呂幸來、呂鈺來、鄭呂瑞芝連帶給付借款新台幣
    503,533元，及如主文第1項所示之利息與違約金，為有理由
    ，應予准許。逾此之請求為無理由，應予駁回。
五、末按法院為終局判決時，應依職權為訴訟費用之裁判；共同
    訴訟人因連帶或不可分之債敗訴者，應連帶負擔訴訟費用；
    各當事人一部勝訴、一部敗訴者，其訴訟費用，由法院酌量
    情形，命兩造以比例分擔或命一造負擔，或命兩造各自負擔
    其支出之訴訟費用，民事訴訟法第87條第1項、第85條第2項
    、第79條分別定有明文。本件訴訟費用為裁判費5,510元，
    原告雖一部勝訴、一部敗訴，惟本院審酌原告起訴請求之金
    額與其經駁回僅部分之違約金，其金額之比例及利害關係，
    認訴訟費用仍由被告連帶負擔為適當，爰確定訴訟費用之負
    擔如主文第三項所示。
六、本件為判決之基礎已臻明確，兩造其餘之陳述及所提其他證
    據，經本院斟酌後，認為均於判決之結果無影響，自無庸逐
    一論述，併此敘明。
七、據上論結，本件原告之訴為一部分有理由、一部分無理由，
    依民事訴訟法第79條、第85條第2項、第87條第1項，判決如
    主文。
中    華    民    國   100    年    5     月    31    日
                  民事第三庭    法  官  張麗娟
以上正本係照原本作成。
如不服本判決，應於送達後廿日內，向本院提出上訴狀並表明上
訴理由，如於本判決宣示後送達前提起上訴者，應於判決送達後
廿日內補提上訴理由書（須附繕本）。如委任律師提起上訴者，
應一併繳納上訴裁判費。
中    華    民    國   100    年    5     月    31    日
                                書記官  楊宗倫